最高法院民事判決　　　　　　九十六年度台上字第一八００號
上　訴　人　甲○○
　　　　　　　　　　10
　　　　　　乙○○
　　　　　　丙○○
　　　　　　丁○○
　　　　　　戊○○
　　　　　　己○○
　　　　　　　　　　樓
　　　　　　庚○○
　　　　　　辛○○
共　　　同
訴訟代理人　林樹根律師
　　　　　　洪茂松律師
被 上訴 人　青岱有限公司
法定代理人　癸○○
訴訟代理人　蔡文斌律師
　　　　　　王建強律師
　　　　　　李育禹律師
　　　　　　何冠慧律師
被 上訴 人　壬○○
上列當事人間請求侵權行為損害賠償事件，上訴人對於中華民國
九十六年一月二日台灣高等法院台南分院第二審判決（九十五年
度上字第一四六號），提起上訴，本院判決如下：
    主  文
上訴駁回。
第三審訴訟費用由上訴人負擔。
    理  由
本件上訴人主張：被上訴人壬○○係被上訴人青岱有限公司（下
稱青岱公司）之司機，於民國九十四年一月三十一日上午十一時
三十分許，執行職務駕駛車牌號碼3S－7929號自小客貨車（下稱
系爭汽車），沿台南市○○路外側車道，由西向東行經該路與林
森路之有燈光號誌交岔路口右轉彎時，疏未注意讓直行車先行即
貿然右轉，撞及由伊等之父即被害人吳養騎乘沿東豐路駛至交岔
路口之NDC－337號重型機車（下稱系爭機車），致令人車倒地後
，吳養受有頭部撞傷、顱骨骨折、顱內出血合併多重器官衰竭之
傷害，經送醫急救後仍不治死亡，應由壬○○負全部過失責任。
辛○○並支出吳養之醫療費新台幣（下同）五千八百四十四元，
及殯葬費用二十九萬三千元，辛○○與其餘上訴人各受有精神上
損害六十萬元，被上訴人應負連帶賠償之責，爰求為命被上訴人
連帶給付辛○○八十九萬八千八百四十四元；連帶給付甲○○、
乙○○、丙○○、丁○○、戊○○、己○○、庚○○各六十萬元
並加計法定遲延利息之判決（未繫屬本院者不予贅列）。
被上訴人則以：被害人吳養騎乘機車因闖紅燈且未注意車前狀況
而肇事，就本件車禍之發生亦與有過失等語，資為抗辯。
原審以：壬○○係青岱公司之司機，執行職務駕駛系爭汽車，於
上開時、地，沿東豐路東行至林森路之有號誌交岔路口右轉彎時
，撞及由上訴人之父吳養騎乘同向駛至交岔路口之系爭機車倒地
，吳養受有頭部撞傷、顱骨骨折、顱內出血合併多重器官衰竭之
傷害，經送醫急救不治死亡等情，為兩造所不爭，堪信屬實。本
件肇事地點係設有行車管制號誌交岔路口，事故發生後，系爭汽
車呈東北、西南方向停放在交岔路口內之南側，與林森路略呈四
十五度斜角，系爭機車車身朝右傾倒在系爭汽車右下方，機車車
頭處與系爭汽車車頭右前方保險桿接近，機車後方有一道長 4.2
公尺刮地痕，與系爭汽車車身平行，汽車車頭前方散布機車安全
帽及機車所載物品等散落物，汽車車頭右前方保險桿有撞擊痕跡
、右前側面之葉子板凹陷，機車左把手旁之車殼有明顯擦痕、前
面車軸之左側車殼則破裂斷掉等情，有現場處理員警繪製之現場
圖，及現場照片可稽。參以員警程建慈及目擊證人蔡木於刑事法
院之證詞，吳養於行經系爭交岔路口時，交通燈號係由黃燈將轉
紅燈未轉之際，而系爭汽車保險桿新撞痕，系爭機車左把手旁車
殼明顯擦痕、前面車軸之左側車殼則破裂等情，足認壬○○駕駛
系爭汽車右轉進入林森路時，保險桿右前方與系爭機車車頭碰撞
，機車倒地在系爭汽車右前方下拖行留下4.2 公尺刮地痕。則被
上訴人所謂，吳養闖紅燈云云，核與事實不符。又事故發生當時
天候為晴天、日間自然光線、路面乾燥、無缺陷、無障礙物、視
距良好，壬○○及被害人吳養駕駛汽、機車時，客觀上並無渠等
所不能注意道路交通安全之情事，乃壬○○疏於注意轉彎車應讓
直行車先行，而被害人吳養亦未注意車前狀況及燈號而闖黃燈，
致釀事端，二人就事故發生均應有過失。本件車禍經台灣省台南
區車輛行車事故鑑定委員會鑑定，亦認壬○○駕駛系爭汽車，行
經設有行車管制號誌肇事交岔路口，右轉變換車道，未注意右側
車輛，為肇事主因；吳養駕駛普通重型機車，行經設有行車管制
號誌肇事交岔路口，未注意車前狀況，為肇事次因，有鑑定意見
書可參。經審酌系爭汽車係轉彎車輛，原應讓直行之系爭機車先
行，壬○○應負之責任較大，至於被害人吳養在交通號誌由黃燈
轉換為紅燈之際，猶強行進入交岔路口，且未注意車前已有系爭
汽車準備右轉彎，其所負責任較小。本件車禍發生於壬○○受僱
於青岱公司執行司機職務時，被害人吳養因此事故死亡，其間有
相當因果關係。上訴人等均係被害人吳養之子女，主張被上訴人
應連帶負侵權行為損害賠償責任，核無不合。上訴人辛○○主張
其支出被害人吳養之必要醫療費五千八百四十四元，為被上訴人
所不爭；而上訴人辛○○主張其支出殯葬費二十九萬三千元部分
，業據其提出台灣省台南市政府規費收入收據等件，其金額尚稱
合理，難認有何過高情事，屬一般正常行情範圍，並無高估或不
實可言，上訴人辛○○關此部分之請求，應予准許。被害人吳養
因本件車禍死亡，上訴人甲○○、乙○○、丙○○、丁○○、戊
○○、己○○、庚○○、辛○○遭喪父之痛，伊等分別請求賠償
慰藉金，洵屬有據。因審酌兩造財產狀況、身分、地位、經濟能
力，被害人吳養於車禍死亡時，已年逾八十六歲高齡，生前與上
訴人辛○○同住，堪認上訴人辛○○精神上創痛，遠較其他上訴
人為重等一切情狀，認上訴人辛○○請求之慰藉金以六十萬元，
上訴人甲○○、乙○○、丙○○、丁○○、戊○○、己○○、庚
○○請求之慰藉金各以五十萬元，核屬適當。從而上訴人辛○○
得請求醫療費、喪葬費、慰藉金計八十九萬八千八百四十四元，
上訴人甲○○、乙○○、丙○○、丁○○、戊○○、己○○、庚
○○各得請求精神慰藉金五十萬元。惟本件車禍發生，被害人吳
養與有過失，依民法第二百十七條第一項規定，法院得減輕賠償
金額，因審酌事故發生之共同原因，減輕被上訴人連帶負擔之損
害賠償金額十分之三。則被上訴人應連帶賠償辛○○六十二萬九
千一百九十一元，應連帶賠償甲○○、乙○○、丙○○、丁○○
、戊○○、己○○、庚○○則各三十五萬元。末按保險人依強制
汽車責任保險法規定給付之保險金，視為加害人或被保險人損害
賠償金額之一部分，加害人或被保險人受賠償請求時，得扣除之
，強制汽車責任保險法第三十二條定有明文。上訴人已依強制汽
車責任保險法之規定，向強制汽車責任保險之保險人領取強制汽
車責任保險金一百四十萬元，此部分應與上訴人得請求給付之金
額相抵銷而扣除。上開一百四十萬元之保險金應由被害人吳養之
全體法定繼承人共同領取，該保險金雖由上訴人辛○○一人先行
領取，仍應按上訴人等得向被上訴人請求賠償金額之比例予以扣
除。經換算結果，辛○○應扣除之比例為一００分之二三，甲○
○、乙○○、丙○○、丁○○、戊○○、己○○、庚○○等七人
應扣除之比例各為一００分之一一，即辛○○應扣除之金額為三
十二萬二千元；甲○○、乙○○、丙○○、丁○○、戊○○、己
○○、庚○○各應扣除之金額為十五萬四千元。則上訴人等人得
請求之賠償金額，經扣除上開已領取之強制汽車責任保險金金額
後，辛○○為三十萬七千一百九十一元，甲○○、乙○○、丙○
○、丁○○、戊○○、己○○、庚○○各為十九萬六千元及均自
九十四年十月十二日起按週年利率百分之五計算之利息。因而將
第一審所為命被上訴人連帶給付辛○○超過三十萬七千一百九十
一元；連帶給付甲○○、乙○○、丙○○、丁○○、戊○○、己
○○、庚○○各超過十九萬六千元本息部分之判決廢棄，改判駁
回上訴人該部分之訴，並駁回上訴人之上訴。查原審以上開理由
認定就本件車禍事故發生之原因及上訴人主張請求賠償之損害，
其金額除上訴人辛○○支付之醫療費五千八百四十四元、殯葬費
二十九萬三千元外，慰藉金部分上訴人辛○○以六十萬元，上訴
人甲○○、乙○○、丙○○、丁○○、戊○○、己○○、庚○○
各以五十萬元為適當，並以被害人吳養與有過失而酌減十分之三
，認被上訴人應連帶賠償之金額，辛○○為六十二萬九千一百九
十一元，甲○○、乙○○、丙○○、丁○○、戊○○、己○○、
庚○○則各為三十五萬元，經核並無不當。復查因汽車交通事故
死亡者，其子女為第一順位之遺屬而有數人時，按人數平均分配
保險給付或補償，強制汽車責任保險法第十一條第一項、第二項
固定有明文，惟保險人依該法規定所為之保險給付，視為加害人
損害賠償金額之一部分，加害人受賠償請求時得扣除之，同法第
三十二條亦定有明文。蓋因強制汽車責任保險之保險人所給付之
保險金，係被保險人繳交保費所生，性質上屬於被保險人賠償責
任之承擔或轉嫁，自應視為加害人或被保險人損害賠償金額之一
部分，而得減免其賠償責任。倘保險給付扣除損害賠償金額尚有
剩餘時，固應依上開遺屬人數平均分配保險給付，惟保險給付如
不敷補償加害人之損害賠償金額時，則應類推適用強制執行法第
三十八條規定，按其得向加害人請求賠償金額之比例予以扣除，
始符公平原則。原審本此計算，扣除上訴人請求賠償金額，於法
亦無不合。上訴人論旨，徒就原審取捨證據、認定事實之職權行
使，指摘原判決對其不利部分為不當，難謂為有理由。
據上論結，本件上訴為無理由。依民事訴訟法第四百八十一條、
第四百四十九條第一項、第七十八條，判決如主文。
中　　華　　民　　國　九十六　年　　八　　月　 十六 　日
                      最高法院民事第六庭
                          審判長法官  許　朝　雄
                                法官  鄭　玉　山
                                法官  吳　麗　女
                                法官  袁　靜　文
                                法官  劉　福　來
      本件正本證明與原本無異
                                      書  記  官
中　　華　　民　　國　九十六　年　　八　　月　二十九　日
                                                      Ｋ
